臺灣嘉義地方法院民事判決
110年度簡上附民移簡字第10號
原      告  蔡碧麗  
被      告  劉帟言  

            謝文森  
            謝采芯  
上列當事人間請求損害賠償事件，經本院刑事庭移送前來（附民
案號：109年度簡上附民字第16號，刑事案號：109年度簡上字第
220號），經本院合議庭於民國111年4月13日言詞辯論終結，判
決如下：
    主      文
被告應連帶給付原告新臺幣3,570元，及自民國110年1月6日起至
清償日止，按年息百分之5計算之利息。
原告其餘之訴駁回。
訴訟費用由被告連帶負擔百分之1，餘由原告負擔。
    事實及理由
一、原告起訴主張：被告乙○○、甲○○為夫妻，被告丙○○為其等女
    兒，原告為被告丙○○配偶陳家諭之母。被告丙○○與陳家諭不
    合分居，對於2人所生之3名未成年子女照顧乙節有齟齬。於
    民國109年8月3日11時20分許，被告乙○○駕駛自用小客車，
    與被告甲○○、丙○○一同前往原告位於嘉義縣中埔鄉中埔村住
    處，欲探視被告丙○○之子陳○兆，被告甲○○、丙○○下車後，
    見原告與陳○兆於住處門口騎樓，原告將站在騎樓機車腳踏
    墊上之陳○兆抱住，被告丙○○為搶抱陳○兆，而與被告甲○○共
    同基於傷害意思，先由被告甲○○自原告身後抓住原告之手，
    被告丙○○自原告前方，雙手伸進原告與陳○兆身體間隙抱住
    陳○兆後，不顧原告仍抱著陳○兆尚未放手，而拉著陳○兆身
    體，被告甲○○則拉扯原告之手，被告乙○○隨後見狀，亦基於
    共同傷害意思，出手拉扯原告之手臂，原告因不敵被告乙○○
    、甲○○、丙○○（下稱被告3人）拉扯將手放開，被告丙○○遂
    將陳○兆抱在身上，原告隨即返回屋內拿取行動電話，被告
    丙○○則抱著陳○兆，與被告乙○○、甲○○搭車欲離開現場，原
    告見狀衝向車旁欲搶回陳○兆，被告乙○○、甲○○再次拉扯原
    告之手臂，並將原告推回騎樓後，隨即開車離去，原告因此
    受有雙前臂瘀挫傷之傷害。被告3人上開行為，業經鈞院109
    年度嘉簡字第1348號、109年度簡上字第220號刑事判決有罪
    確定在案，依法應對原告負賠償責任，而原告受有醫療費用
    新臺幣（下同）3,594元、精神慰撫金30萬元，共計303,594
    元之損害。為此，爰依侵權行為法律關係提起本件訴訟，請
    求被告3人連帶賠償損害等語。並聲明：被告應連帶給付原
    告303,594元，及自起訴狀繕本最後送達日之翌日即110年1
    月6日起至清償日止，按年息百分之5計算之利息。
二、被告3人方面：　　
　㈠被告甲○○以：其係為保護小孩，有跟原告講過3次小孩會受傷
    ，原告不聽，才將原告的手拉開，其並沒有傷害原告意思，
    且小孩係被告3人在照顧，並非原告照顧，本件其才是受精
    神損害最大者，因其退休金均拿來養被告丙○○之3名子女，
    原告請求精神慰撫金30萬元很不可思議；另就原告提出如附
    表所示之單據無意見，惟原告之其餘醫療費用金額不知如何
    而來。並答辯聲明：駁回原告之訴。　
　㈡被告乙○○以：其沒有攻擊原告，而是為保護小孩，才扳開原
    告之手，且扳開之前有警告2次原告再這樣會受傷，原告均
    無反應，並沒有直接傷害原告之意思，之後原告突然衝進被
    告乙○○之車子，當時車子裡沒有人，被告乙○○有拉原告的手
    ，不知道是否因此造成原告受傷；另就原告提出如附表所示
    之單據無意見，惟原告之其餘醫療費用金額不知如何而來。
    並答辯聲明：駁回原告之訴。　
　㈢被告丙○○以：其覺得原告讓小孩站在機車上有危險，且原告
    不讓其抱小孩，其因怕小孩受傷，才將小孩抱到旁邊；又其
    從頭到尾均抱著小孩，沒有傷害、攻擊原告，且小孩從小由
    其所照顧，原告僅照顧小孩4個月，卻請求精神慰撫金30萬
    元，很不合理；另就原告提出如附表所示之單據無意見，惟
    原告之其餘醫療費用金額不知如何而來。並答辯聲明：駁回
    原告之訴。　
三、得心證之理由：
  ㈠按因故意或過失，不法侵害他人之權利者，負損害賠償責任
    ；故意以背於善良風俗之方法，加損害於他人者亦同。違反
    保護他人之法律，致生損害於他人者，負賠償責任；但能證
    明其行為無過失者，不在此限。數人共同不法侵害他人之權
    利者，連帶負損害賠償責任。民法第184條、第185條第1項
    定有明文。刑法第277條第1項所規定之傷害罪，即屬前開所
    稱保護他人之法律。經查：
  ⒈被告3人有於前開時間、地點，對原告為共同傷害之行為，致
    原告受有雙前臂瘀挫傷之傷害，其等行為經本院嘉義簡易庭
    以109年度嘉簡字第1348號刑事簡易判決判處共同犯傷害罪
    ；被告3人不服提起上訴，經本院刑事庭以109年度簡上字第
    220號刑事判決將其等上訴駁回確定等事實，有本院110年度
    簡上字第220號刑事判決等在卷可憑，復經本院調取前開刑
    事卷核閱無誤，自堪信為真實。
  ⒉被告3人違反保護他人之法律即刑法第277條第1項所規定之傷
    害罪，致生損害於原告之身體健康，應可認定。被告3人雖
    抗辯其等無故意傷害原告之意思云云，然被告3人未舉證證
    明其等傷害行為無故意，則被告3人自應依民法第184條第2
    項、第185條第1項前段規定，連帶賠償原告因此所生之損害
    。是原告就被告3人之行為所致傷害而生之損害，請求被告3
    人負連帶損害賠償責任，洵屬有據。
  ㈡第按負損害賠償責任，除法律另有規定或契約另有訂定外，
    應回復他方損害發生前之原狀；第1項情形，債權人得請求
    支付回復原狀所必要之費用，以代回復原狀；損害賠償，除
    法律另有規定或契約另有訂定外，應以填補債權人所受損害
    及所失利益為限，民法第213條第1、3項、第216條第1項分
    別定有明文。而民法第192條至第196條之規定，即為民法第
    213條第1項所稱之法律另有規定。又按侵權行為之債，須損
    害之發生與侵權行為間有相當因果關係始能請求，而此應由
    被害人負舉證之責任。被告3人就原告前開所受傷害部分，
    應依前開民法第184條第2項、第185條第1項前段規定，對原
    告負連帶損害賠償責任，已如前述。則原告分別就被告3人
    等前開侵權行為，請求被告3人連帶賠償之各項損害，茲分
    別審酌如下：
  ⒈醫療費用部分：
　　原告主張其因被告3人之傷害行為所致傷害而就醫，支出醫
    療費用3,594元之損害等語，並提出如附表所示聖馬爾定醫
    院醫療費用單據為證。查：
  ⑴按不法侵害他人身體或健康者，對於被害人因此增加生活上
    之需要時，應負損害賠償責任，民法第193條第1項定有明文
    。而因侵權行為致身體或健康受傷害而支出或尚未支出之醫
    療費（包括住院費、手術費、藥品費、檢驗費、診斷費等）
    ，如為醫療上所必要者，屬民法第193條第1項所稱之增加生
    活上之需要，被害人自得請求賠償義務人賠償。
　⑵原告請求醫療費用自費570元部分：
    如附表編號1所示自費270元及編號2所示自費300元，合計57
    0元部分，係109年8月3日雙方拉扯後原告就醫所生醫療費用
    ，並據原告提出聖馬爾定醫院醫療費用收據影本2紙為證，
    且為被告3人所不爭執（見附民卷第11頁，本院卷第96頁）
    ，則原告主張遭被告3人拉扯受傷而自費支出醫療費用570元
    損害之事實，堪予認定。又原告受有該醫療費用570元之損
    害，與被告3人侵權行為間具有相當因果關係，故原告此部
    分請求賠償570元自費醫療費用支出等語，應屬有據。
  ⑶原告請求全民健康保險已支付593元部分：
　　原告主張其亦受有如附表編號2所示全民健康保險已支付593
    元之損害，被告3人應賠償此部分之損害云云。然就損害賠
    償之範圍，依民法第193條第1項規定，以增加生活上之需要
    ，亦即被害人以前並無此需要，因為受侵害，始有支付此費
    用之需要而言。是以，如附表編號2所示全民健康保險已支
    付593元部分，原告並未實際支出該部分之醫療費用，而未
    增加生活上之需要，故原告並未受有此損害，自無法請求被
    告3人賠償此部分之損害。原告雖以最高法院102年度台上字
    第2013號判決意旨，主張保險對象倘非因修正前健保法第82
    條第1項法條所定情形，則即無保險法第53條規定之適用，
    其因侵權行為所生之損害賠償請求權，並不因而喪失，故其
    得請求被告3人賠償全民健康保險已支付593元部分云云。然
    查被告3人依民法第184條第2項、第185條第1項前段規定，
    應連帶賠償原告因其等侵權行為所生之損害，已如前述，是
    原告對被告3人之損害賠償請求權並未喪失，惟損害之範圍
    及方法，仍須依民法第213條至第216條規定為認定，故原告
    既未實際支出如附表編號2所示全民健康保險已支付593元部
    分，即未增加生活上之需要，原告應未受有此部分損害，自
    無賠償之必要，故原告請求被告3人賠償如附表編號2所示全
    民健康保險已支付593元部分云云，應無足憑採。　
  ⑷原告請求其餘醫療費用2,431元部分：
    原告其餘主張之醫療費用支出2,431元(計算式：3,594元－57
    0元－593元）損害部分，原告僅空言泛稱有此部分之損害，
    然未提出證據證明其確受有此部分之損害，是原告此部分之
    主張，亦無理由。
  ⑸從而，原告請求被告3人連帶賠償醫療費570元，應屬有據；
    至超過部分之其餘醫療費之請求，則屬無據。
  ⒉精神慰撫金部分：
  ⑴按不法侵害他人之身體、健康、名譽、自由、信用、隱私、
    貞操，或不法侵害其他人格法益而情節重大者，被害人雖非
    財產上之損害，亦得請求賠償相當之金額，民法第195條著
    有規定。次按慰藉金之賠償須以人格權遭遇侵害，使精神上
    受有痛苦為必要，其核給之標準固與財產上損害之計算不同
    ，然非不可斟酌雙方身分資力與加害程度，及其他各種情形
    核定相當之數額（最高法院51年度台上字第223號判決同此
    見解）。
  ⑵查原告因被告3人之侵權行為受有前開傷害，身體及精神皆受
    有痛苦，惟所受瘀挫傷之傷害，傷勢尚屬輕微。次查原告為
    45年2月生，高職畢業，從事農業，年收入約60萬元，名下
    有土地4筆、房屋1筆、汽車2輛，投資1筆；被告甲○○為46年
    5月生，二專畢業，每月固定退休金為2萬多元，名下有土地
    10筆、房屋1筆、投資11筆；被告乙○○為45年9月生，高職畢
    業，每月固定退休金為2萬多元，名下有汽車3輛、投資9筆
    ；被告丙○○為71年12月生，每月收入24,000元，名下有土地
    2筆、房屋1筆、汽車1輛、投資6筆，有兩造稅務電子閘門財
    產所得調件明細表在卷可憑（見本院卷第53至75頁），堪信
    為真實。本院審酌原告所受傷害尚屬輕微，及兩造前開社會
    身分、地位、教育程度、財產經濟狀況、工作與收入等事實
    ，因認原告得請求被告3人連帶賠償慰撫金以3,000元為適當
    ；至逾此部分之其餘非財產上損害請求，則不應准許。
  ㈢綜上，原告得請求之金額共計應為3,570元（計算式：醫療費
    570元＋精神慰撫金3,000元）。
四、再按給付無確定期限者，依民法第229條第2項之規定，債務
    人於債權人得請求給付時，經其催告而未為給付，自受催告
    時起，負遲延責任；其經債權人起訴而送達訴狀者，與催告
    有同一效力。而遲延之債務，以支付金錢為標的者，債權人
    得請求依法定利率計算之遲延利息；應負利息之債務，其利
    率未經約定，亦無法律可據者，週年利率為5%，亦為民法第
    233條第1項、第203條所明定。查本件侵權行為損害賠償請
    求權於行為時(即109年8月3日)即已發生，但其給付無確定
    期限；前開遲延之債務，係以支付金錢為標的。依前開說明
    ，原告請求自起訴狀繕本最後送達翌日即110年1月6日起，
    至清償日止，按年息5%計算之利息，應屬有據。
五、綜上所述，原告依侵權行為法律關係，請求被告3人連帶給
    付3,570元及自110年1月6日起，均至清償日止，按年息5%計
    算之利息，為有理由，應予准許；至原告逾此部分之其餘請
    求，則無理由，應予駁回。
六、本件事證已臻明確，兩造所為之其他主張，陳述並所提之證
    據，經審酌後，認均與本件之結論無礙，不再一一論述，併
    予敘明。
七、訴訟費用分擔之依據：民事訴訟法第79條、第85條第2項。
中　　華　　民　　國　　111 　年　　4 　　月　　27　　日
                  民事第二庭審判長法  官  林中如

                                  法  官  陳卿和

                                  法  官  陳威憲
以上正本係照原本作成。
本判決不得上訴。 
中　　華　　民　　國　　111 　年　　4 　　月　　27　　日
                                  書記官  方瀅晴
附表：醫療費用
編號 醫療機構 日       期 看診科別 金額（新臺幣） 頁碼  1 聖馬爾定醫院 109年8月3日 急診外科 270元(自費) 簡上附民卷第11頁   2  109年8月3日 急診外科 300元(自費)      593元(保險)